臺灣嘉義地方法院刑事判決
                                    109年度金訴字第161號
公  訴  人  臺灣嘉義地方檢察署檢察官
被      告  蘇宗彬

                    住○○市○○區○○里○○路00號世紀大樓0樓(臺南○○○○○○○○新營辦公處)

上列被告因加重詐欺等案件，經檢察官提起公訴（109年度偵緝
字第210號、第211號），本院判決如下：
    主  文
辛○○犯如附表二所示各罪，各宣告附表二所示之刑。應執行有期
徒刑壹年拾月。
    犯 罪 事 實
一、辛○○與身分不詳之行騙者（無證據證明為未滿18歲之少年）
    ，共同基於以網際網路對公眾詐欺取財、掩飾隱匿詐欺所得
    去向之洗錢等犯意聯絡，先由行騙者以附表一編號1至7所示
    之詐騙手法，分別詐欺附表一各編號所示之被害人，致該等
    被害人陷於錯誤，於同附表編號所示之時間，將錢匯入范淇
    雯（所涉詐欺等罪嫌，另由臺灣彰化地方檢察署檢察官為不
    起訴處分確定）名下彰化商業銀行土庫分行帳號0000000000
    0000號帳戶（下稱本案帳戶）（詳細被害人、匯款時間、匯
    入金額、匯入帳戶、詐騙手法，均詳如同附表編號所示）。
    辛○○再依行騙者指示，在各被害人將款項匯入本案帳戶後，
    分別至附表一「提款地址」欄所示地點之自動櫃員機，持本
    案帳戶之金融卡提領贓款得手（來源），復將該贓款上繳行
    騙者（去向），以此隱匿贓款之手法，製造金錢流向之斷點
    ，致無從追查前揭詐欺取財犯罪所得之來源及去向，而隱匿
    該犯罪所得。
二、案經戊○○、丁○○、甲○○、己○○、乙○○、庚○○、丙○○分別訴由
    臺南市政府警察局新營分局、臺中市政府警察局第五分局報
    告臺灣臺南地方檢察署呈請臺灣高等檢察署臺南檢察分署檢
    察長令轉臺灣嘉義地方檢察署檢察官偵查起訴。
    理  由
一、本案以下作為判決基礎所引用的證據，檢察官、被告辛○○均
    同意作為證據（本院卷62至63頁、136頁），本院審酌該等
    證據之取得，並無違法或不當等不適宜作為證據的情形，自
    均具有證據能力。
二、上揭犯罪事實，業據被告坦白承認（偵緝492卷79至83頁、
    偵緝210卷35至36頁、本院卷58頁、136至138頁），並有本
    案帳戶之客戶基本資料查詢、存摺存款-交易明細查詢各1份
    在卷可憑（警卷75至78頁），復有附表二「證據名稱及出處
    」欄所示之證據為證。從而，本案事證明確，被告犯行堪以
    認定。
三、論罪科刑：
  ㈠按行騙者向被害人施用詐術後，為隱匿其詐欺所得財物之去
    向，而令被害人將其款項轉入該行騙者所持有、使用之人頭
    帳戶，並指派車手前往提領詐欺所得款項，已發生製造該詐
    欺犯罪所得金流斷點，實質上使該犯罪所得嗣後之流向不明
    ，達成隱匿犯罪所得之效果，妨礙該行騙者犯罪之偵查，即
    與洗錢防制法第2條第2款相符，並該當於該法第14條第1項
    一般洗錢罪（最高法院109年度台上字第3224號判決意旨參
    照）。查被告提領贓款後，便將贓款轉交給身分不詳之行騙
    者收受，已發生製造上述詐欺犯罪所得金流斷點，實質上使
    該犯罪所得嗣後之去向不明，達成隱匿犯罪所得之效果，自
    該當洗錢防制法第14條第1項之一般洗錢罪。
  ㈡核被告所為，係犯刑法第339條之4第1項第3款之以網際網路
    對公眾散布而詐欺取財罪、洗錢防制法第14條第1項之洗錢
    罪。
  ㈢被告與行騙者就本案犯行，有犯意聯絡及行為分擔，應均論
    以共同正犯。
  ㈣就附表一編號3、4部分，被告分別係基於同一決意，分次提
    領同一被害人所匯之款項，侵害同一法益，且時間及空間上
    有連貫性，依一般社會健全觀念，難以強行分開，在刑法評
    價上，應視為數個舉動之接續施行，各論以接續犯之一罪。
  ㈤被告於附表一各罪，均係以1行為觸犯上開2罪名，為想像競
    合犯，各應依刑法第55條規定，從一重論以刑法第339條之4
    第1項第3款之以網際網路對公眾散布而詐欺取財罪。被告所
    犯附表一所示各罪，犯意各別，行為互殊，應予分論併罰。
  ㈥按洗錢防制法第16條第2項規定：「犯前2條之罪，在偵查或
    審判中自白者，減輕其刑。」又想像競合犯之處斷刑，本質
    上係「刑之合併」，其所謂從一重處斷，乃將想像競合犯組
    成之評價上數罪，合併為科刑一罪，其所對應之刑罰，亦合
    併其評價上數罪之數法定刑，而為一個處斷刑。易言之，想
    像競合犯侵害數法益者皆成立犯罪，論罪時必須輕、重罪併
    舉論述，同時宣告所犯各罪名，包括各罪有無加重、減免其
    刑之情形，亦應說明論列，量刑時併衡酌輕罪部分量刑事由
    ，評價始為充足，然後依刑法第55條前段規定「從一重處斷
    」，非謂對於其餘各罪可置而不論。因此，法院決定處斷刑
    時，雖以其中最重罪名之法定刑，做為裁量之準據，惟於裁
    量其輕重時，仍應將輕罪合併評價在內(最高法院108年度台
    上字第4405、4408號判決意旨參照)。準此，被告就本案各
    次所犯一般洗錢罪，既均已坦白承認，依洗錢防制法第16條
    第2項規定原均應減輕其刑，惟依前揭㈤之說明，被告本案各
    次犯行應均從一重以網際網路對公眾散布而詐欺取財罪論處
    ，故揆諸前揭最高法院判決意旨，就被告此部分想像競合輕
    罪得減刑部分，應由本院於後述依刑法第57條量刑時一併衡
    酌該部分減輕其刑事由，附此說明。
  ㈦本院審酌被告：⑴國中肄業之智識程度；⑵離婚，所育之2名子
    女，現由前妻照顧，自己與哥哥同住之家庭狀況；⑶從事水
    泥工作，經濟狀況普通；⑷未有相同類型之犯罪前科，有臺
    灣高等法院被告前案紀錄表在卷可佐；⑸行為時24歲，年輕
    力壯，竟為求快速獲取金錢，而為本案多次犯行，足見其欠
    缺尊重他人財產權之觀念；⑹本案負責提領被害人被騙贓款
    之參與程度，以及各被害人被騙如附表一所示金額之犯罪情
    節暨所生損害；⑺犯後坦承犯行，且合於洗錢防制法第16條
    第2項減刑事由等一切情狀。本院認分別量處如主文所示之
    刑，應屬適當。另衡酌被告為本案犯行，罪名同一、模式相
    似，參與期間僅4日，倘以實質累加之方式定應執行刑，則
    處罰之刑度顯將超過其等行為之不法內涵。是以綜合被告上
    揭情狀，兼衡刑罰手段之相當性，本院認為依被告參與之次
    數，量處如主文所示之應執行刑，應為適當之刑。
四、沒收部分：
　　按犯罪所得，屬於犯罪行為人者，沒收之，刑法第38條之1
    第1項前段定有明文。查被告自偵訊以還，均供稱行騙者雖
    有與其約定報酬，但最後未實際取得等語（偵緝492卷81頁
    、本院卷58頁、137頁），而卷內亦無積極證據證明被告確
    有自行騙者處取得報酬，依罪證有疑，利於被告原則，應認
    被告尚未因本案取得犯罪所得，故無從宣告沒收，附此敘明
    。
五、不另為無罪諭知部分：
  ㈠公訴意旨另以：被告係基於參與犯罪組織之犯意，加入身分
    不詳之成年人所組成之3人以上，具有牟利性、持續性詐欺
    、有結構性組織之詐欺集團後，另基於3人以上共同犯詐欺
    取財之犯意聯絡，分別為前揭有罪部分所示之詐欺犯行。因
    此認被告尚涉犯組織犯罪防制條例第3條第l項後段之參與犯
    罪組織罪、刑法第339條之4第1項第2款之3人以上共同犯詐
    欺取財罪等語。
  ㈡按檢察官對於起訴之犯罪事實，應負提出證據及說服之實質
    舉證責任。倘其所提出之證據，不足為被告有罪之積極證明
    ，或其指出證明之方法，無法說服法院以形成被告有罪之心
    證者，應貫徹無罪推定原則，刑事妥速審判法第6條定有明
    文。又組織犯罪條例所稱之犯罪組織，係指「3人以上」，
    以實施強暴、脅迫、詐術、恐嚇為手段或最重本刑逾5年有
    期徒刑之刑之罪，所組成具有持續性或牟利性之有結構性組
    織，該條例第2條第1項定有明文。是以倘未滿3人實行犯罪
    ，縱使所為之犯罪具有持續性或牟利性，亦無從以犯罪組織
    條例之相關罪名論處。
  ㈢經查，本案7位被害人於警詢均供稱係被臉書暱稱「王永明」
    之人所騙，而卷附之監視器畫面，被拍到提款之人，亦均係
    被告1人，此有附表二「證據名稱及出處」欄所示之證據為
    證。被告到庭則供稱係行騙者在臉書自創一個帳號後，在社
    團發文佯稱賣家電，以此詐騙被害人，其與行騙者是移動式
    的，其在車上有聽到行騙者與被害人通話，行騙者一直在操
    作手機，只要有被害人匯錢，就載其去領錢，只有其和該行
    騙者為本案詐欺犯行等語（本院卷63頁、136至138頁）。是
    以互核被害人之證述及被告之供述，臉書暱稱「王永明」之
    人應即係被告所稱與其一起行動之行騙者。如此一來，卷內
    證據所顯示犯本案詐欺之人，僅有被告及該行騙者而已，無
    其他積極證據足資證明尚有第3人參與。
  ㈣綜上所述，本案並無證據證明為本案犯行之人已達3人，自無
    從論以刑法第339條之4第1項第2款之3人以上共同犯詐欺取
    財罪，且揆諸前揭說明，亦無從論以被告參與犯罪組織罪。
    公訴人認被告犯上揭罪名，本應為無罪之諭知，但參與犯罪
    組織罪之部分若成立犯罪，因與附表一編號3所示之首次詐
    欺犯行，屬於想像競合犯之裁判上一罪關係；3人以上共同
    犯詐欺取財罪之部分若成立犯罪，則與上揭有罪之部分分別
    具有想像競合犯之裁判上一罪關係。從而，上揭罪名均不另
    為無罪之諭知。
據上論斷，應依刑事訴訟法第299條第1項前段，洗錢防制法第2
條第2款、第14條第1項、第16條第2項，刑法第11條、第28條、
第339條之4第1項第3款、第55條、第51條第5款，刑法施行法第1
條之1第1項，判決如主文。
本案經檢察官李鵬程提起公訴、檢察官陳志川到庭執行職務
中　　華　　民　　國　　110 　年　　2 　　月　　23　　日
                  刑事第三庭    審判長法  官  吳育霖
                                      法  官  方宣恩
                                      法  官  張佐榕
以上正本證明與原本無異。
如不服本判決，應於判決送達後20日內向本院提出上訴狀（應附
繕本）。告訴人或被害人如對於本判決不服者，應具備理由請求
檢察官上訴，其上訴期間之計算係以檢察官收受判決正本之日期
為準。
中　　華　　民　　國　　110 　年　　2 　　月　　23　　日
                                      書記官　連彩婷
附錄本判決論罪科刑法條全文
中華民國刑法第339條之4第1項第3款
犯第339條詐欺罪而有下列情形之一者，處1年以上7年以下有期
徒刑，得併科1百萬元以下罰金：
三、以廣播電視、電子通訊、網際網路或其他媒體等傳播工具，
    對公眾散布而犯之。
洗錢防制法第14條第1項
有第二條各款所列洗錢行為者，處7年以下有期徒刑，併科新臺
幣5百萬元以下罰金。
洗錢防制法第2條
本法所稱洗錢，指下列行為：
一、意圖掩飾或隱匿特定犯罪所得來源，或使他人逃避刑事追訴
    ，而移轉或變更特定犯罪所得。
二、掩飾或隱匿特定犯罪所得之本質、來源、去向、所在、所有
    權、處分權或其他權益者。
三、收受、持有或使用他人之特定犯罪所得。
　　
附表一：
編號 被害人 詐騙手法 匯款時間/ 匯款金額 （新臺幣） 提款時間/ 提款金額 （新臺幣） 提款地址 1 戊○○ 行騙者於108年2月9日18時前某時，在臉書購物社團（俗俗賣二手家電）張貼拍賣冰箱之不實貼文。戊○○瀏覽後信以為真，便於同日18時許向行騙者訂購，並依指示匯款右列金額至本案人頭帳戶。 108年2月9日22時6分/ 13,000元 108年2月9日23時1分/ 13,000元 臺南市○○區○○里000○00號（統一超商新天地門市） 2 丁○○ 行騙者於108年2月10日17時33分前某時，在臉書某網頁上張貼販售家具之不實貼文。丁○○瀏覽後信以為真，便於當日向行騙者訂購，並依指示匯款右列金額至本案人頭帳戶。 108年2月10日17時33分/ 10,000元 108年2月10日21時15分/ 20,000元 （含他筆款項） 臺南市○○區○○里000○00號（統一超商新天地門市） 3 甲○○ 行騙者於108年2月7日14時31分前某時，在臉書社團（媽媽手冊）張貼販售除濕機之不實貼文。甲○○瀏覽後信以為真，便於當日14時31分向行騙者訂購，並依指示匯款右列金額至本案人頭帳戶。 108年2月7日14時30分/ 1,280元 108年2月7日17時58分/ 6,000元 （含他筆款項） 臺南市○○區○里000號（統一超商蓮營門市）    108年2月8日20時17分/ 5,000元 108年2月8日22時25分/ 30,000元 （含編號4己○○所匯25,000元） 臺中市○○區○○路000號（霧峰農會萬豐分部） 4 己○○ 行騙者於108年2月8日11時10分前某時，在臉書購物社團（二手家具買賣交換中心）張貼販售冰箱、電視、除濕機之不實貼文。己○○瀏覽後信以為真，便於同日11時10分向行騙者訂購，並依指示匯款右列金額至本案人頭帳戶。 108年2月8日20時52分/ 25,000元 108年2月8日22時25分/ 30,000元 （含編號3甲○○所匯5,000元） 臺中市○○區○○路000號（霧峰農會萬豐分部）    108年2月9日11時16分/ 5,000元 108年2月9日19時9分、10分/ 22,700元 （含編號6庚○○所匯5,000元及他筆款項） 臺南市○○區○○路○段000號（柳營郵局） 5 乙○○ 行騙者於108年2月8日12時2分前某時，在臉書某購物社團張貼販售除濕機之不實貼文。乙○○瀏覽後信以為真，便於同日12時2分向行騙者訂購，並依指示匯款右列金額至本案人頭帳戶。 108年2月8日12時10分/ 5,500元 108年2月8日12時38分/ 10,000元 （含他筆款項） 臺南市○○區○○路○段000號（柳營郵局） 6 庚○○ 行騙者於108年2月9日14時許前某時，在臉書二手商品社團張貼販售電冰箱之不實貼文。庚○○瀏覽後信以為真，便於同日14時許向行騙者訂購，並依指示匯款右列金額至本案人頭帳戶。 108年2月9日18時25分/ 5,000元 108年2月9日19時9分、10分/ 22,700元 （含編號4己○○所匯5,000元及他筆款項） 臺南市○○區○○路○段000號（柳營郵局） 7 丙○○ 行騙者於108年2月7日13時許前某時，在臉書社團（二手~全新~出清拍賣）張貼販售除濕機之不實貼文。丙○○瀏覽後信以為真，便於同日13時許向行騙者訂購，並依指示匯款右列金額至本案人頭帳戶。 108年2月7日22時13分/ 3,250元 108年2月8日8時36分/ 3,500元 （含他筆款項） 臺中市○區○○路000○000號（臺中進化路郵局） 
　　
附表二：被告有罪之證據、宣告刑：
◎編號之排序與附表一各次犯罪相對應，即編號1為附表一編號1
  之部分，以此類推
編號 被害人 證據名稱及出處 宣告刑 1 戊○○ ⑴戊○○於警詢之指述   （警卷13至15頁） ⑵監視器翻拍照片3張   （警卷68頁反面至69頁） 辛○○共同犯以網際網路對公眾散布而詐欺取財罪，處有期徒刑壹年貳月。 2 丁○○ ⑴丁○○於警詢之指述   （警卷18至19頁） ⑵監視器翻拍照片2張   （偵769卷91頁） 辛○○共同犯以網際網路對公眾散布而詐欺取財罪，處有期徒刑壹年貳月。 3 甲○○ ⑴甲○○於警詢之指述   （警卷24至26頁） ⑵監視器翻拍照片1張（108年2月7日）   （偵769卷93頁上方） ⑶監視器翻拍照片21張（108年2月8日） 　（偵769卷93頁下方至95頁、偵21607卷85至91頁） ⑷甲○○與行騙者間之LINE對話截圖12張 　（偵21607卷94至100頁） 辛○○共同犯以網際網路對公眾散布而詐欺取財罪，處有期徒刑壹年壹月。 4 己○○ ⑴己○○於警詢之指述   （警卷29至31頁） ⑵監視器翻拍照片21張（108年2月8日） 　（偵769卷93頁下方至95頁、偵21607卷85至91頁） ⑶監視器翻拍照片6張（108年2月9日） 　（警卷66至67頁、70頁） ⑷己○○之玉山個人網路銀行存款交易明細查詢表 　（偵21607卷67頁）　 辛○○共同犯以網際網路對公眾散布而詐欺取財罪，處有期徒刑壹年參月。 5 乙○○ ⑴乙○○於警詢之指述   （警卷37至39頁） ⑵監視器翻拍照片6張   （警卷63至65頁） 辛○○共同犯以網際網路對公眾散布而詐欺取財罪，處有期徒刑壹年壹月。 6 庚○○ ⑴庚○○於警詢之指述   （警卷44至45頁） ⑵監視器翻拍照片6張   （警卷66至67頁、70頁） 辛○○共同犯以網際網路對公眾散布而詐欺取財罪，處有期徒刑壹年壹月。 7 丙○○ ⑴丙○○於警詢之指述   （警卷50至52頁） ⑵監視器翻拍照片1張   （偵769卷97頁） 辛○○共同犯以網際網路對公眾散布而詐欺取財罪，處有期徒刑壹年壹月。